【裁判字號】    95,易,1841
【裁判日期】    951115
【裁判案由】    家庭暴力罪之傷害
【裁判全文】
臺灣臺北地方法院刑事判決              95年度易字第1841號
公  訴  人  臺灣臺北地方法院檢察署檢察官
被      告  丙○○
上列被告因家庭暴力罪之傷害案件，經檢察官聲請以簡易判決處
刑（95年度偵字第13350 號），本院認不宜以簡易判決處刑，改
依通常程序審理，判決如下：
    主    文
丙○○連續傷害人之身體，處拘役伍拾日，如易科罰金，以銀元
佰元即新臺幣玖佰元折算壹日。
    犯罪事實
一、丙○○前於民國九十二年間因公然侮辱罪，經本院以九十二
    年度簡字第一八七五號刑事簡易判決判處拘役十日，如易科
    罰金，以三百元折算一日確定，嗣又於九十三年間因犯傷害
    罪，經本院以九十四年度簡字第三六三號刑事簡易判決判處
    拘役三十日，如易科罰金，以三百元折算一日確定。其與乙○○之女甲○○曾為夫妻，然已於九十五年七月六日辦理離
    婚登記，丙○○與乙○○因此曾為女婿與岳母關係，具有家
    庭暴力防治法第三條第三款之家庭成員關係，因丙○○與甲○○為婚姻問題時常產生爭執，已有不睦，竟基於傷害之概
    括犯意，於九十五年六月十八日八時許，在臺北縣新店市○○路七十三號四樓住處，因不滿乙○○前來住處探視女兒甲○○而發生爭執，即徒手推打乙○○後脖子及肩膀，致乙○○撞到椅子而受有雙側手肘挫傷、左側小腿挫傷、右側腕部
    擦傷、頭部挫傷及頭昏等傷害。丙○○復承上開傷害之概括
    犯意，於同年月二十四日十八時許，因乙○○與甲○○共同
    返回新店住處，對其搬動家中物品之行為多所指責，竟將手
    中之電腦螢幕砸向告訴人之身體，因甲○○即時上前阻擋，
    而使乙○○僅受有右肘挫傷之傷害，嗣又在上開住處三樓與
    四樓間之樓梯間持鋁梯砸向乙○○左腳，使乙○○因此受有
    左大腿挫傷及左小腿擦傷等傷害。嗣經乙○○於九十五年六
    月十八日報警至現場處理，始查知上情。
二、案經被害人乙○○訴由臺北縣政府警察局新店分局報請臺灣
    臺北地方法院檢察署檢察官偵查後聲請以簡易判決處刑，本
    院認不宜以簡易判決處刑，改依通常程序審理。
    理    由
一、訊據被告丙○○矢口否認有何傷害犯行，辯稱其從未推打告
    訴人乙○○，亦未持鋁梯砸向告訴人，告訴人之傷勢不知從
    何而來，且當時甲○○並未看見事發經過，無法為詳細之證
    述云云。經查：
  (一)被告於九十五年六月十八日八時許，在上開新店住處徒手推
    打告訴人之事實，業經本院以證人身分傳訊告訴人詰問後證
    稱明確（本院卷第五十三頁反面至五十四頁），核與其偵查
    中所述一致（偵查卷第十六至十七頁），而證人即當時在現
    場之甲○○，亦證稱新店住處房間很小僅約十坪，並無隔間
    ，因此有看到被告與告訴人發生衝突、推打告訴人的肢體動
    作，且當場看見告訴人所受之傷害，並帶告訴人至耕莘醫院
    就診等語（本院卷第五十七頁）。至於告訴人於當日受有雙
    側手肘挫傷、左側小腿挫傷、右側腕部擦傷、頭部挫傷及頭
    昏等傷害之事實，則有天主教耕莘醫院九十五年六月十八日
    乙診字第０九五０六八０二號診斷證明書一紙（偵查卷第十
    頁），以及該院九十五年九月二十六日耕醫病歷字第０九五
    ００九０一三０號函附病歷一份在卷可稽（本院卷第二十七
    至三十一頁）。另告訴人於九十五年六月十八日報警之事實
    ，業據證人即當天到場處理之臺北縣政府警察局新店分局碧
    潭派出所員警丁○○證述明確，並有臺北縣政府警察局新店
    分局九十五年十月三日北縣警店刑字第０九五００四五０五
    五號函附碧潭派出所陳報單、受理各類案件紀錄表各一紙附
    卷可參。
  (二)被告於九十五年六月二十四日十八時，在前開新店住處將手
    中之電腦螢幕砸向告訴人，使告訴人受有右肘挫傷之傷害，
    又在三樓與四樓間之樓梯間持鋁梯砸向告訴人左腳，使告訴
    人因此受有左大腿挫傷及左小腿擦傷等傷害之事實，業據本
    院以證人身分傳訊告訴人經詰問後證述綦詳（本院卷第五十
    四頁反面至五十五頁），且與其偵查中之指訴一致（偵查卷
    第十八頁），並與證人甲○○證述之情節相符（本院卷第五
    十八頁），復有馬偕紀念醫院九十五年六月二十五日甲種診
    斷證明書一紙、九十五年九月二十日馬院醫急字第０九五０
    ００三０九八號函暨所附病歷影本三紙在卷可按（偵查卷第
    五十五頁）。被告雖不否認該病歷之真實性，但辯稱病歷內
    並未記載告訴人腳部所受傷害為新傷或舊傷云云，惟證人甲○○業已證稱：「他（指被告）拿鋁梯從三樓往四樓之方向
    ，由下往上戳我母親（指告訴人），我母親的小腿原本十八
    號就有傷，被告又戳到原本受傷傷口附近的地方，被告看到
    我母親的傷口還問他說你怎麼流血了」等語（本院卷第五十
    八頁），足證被告當時之行為確實造成告訴人腳部流血之結
    果，此等傷害自屬新的傷害，而非舊傷，其所為辯解，顯屬
    無據，無從採信。
  (三)綜上所查，本件被告所為上開辯解，均不足採信。本案事證
    明確，被告傷害之犯行堪以認定，應依法論科。
二、查本件被告行為後，刑法部分條文已於九十四年二月二日經
    總統令修正公佈，並於九十五年七月一日施行。而按行為後
    法律有變更者，適用行為時之法律，但行為後之法律有利於
    行為人者，適用最有利於行為人之法律，刑法第二條第一項
    定有明文。此條規定係規範行為後法律變更所生新舊法律比
    較適用之準據法，本身尚無新舊法比較之問題，於新法施行
    後，應一律適用新法第二條第一項之規定，為「從舊從輕」
    之比較，先予敘明。再按本次法律變更，比較時應就罪刑有
    關之共犯、未遂犯、想像競合犯、牽連犯、連續犯、結合犯
    ，以及累犯加重、自首減輕暨其他法定加減原因（如身分加
    減）與加減例等一切情形，綜其全部罪刑之結果而為比較，
    最高法院九十五年五月二十三日九十五年度第八次刑庭會議
    決議參照。茲就本件新舊法比較結果說明如下：
  (一)查修正後刑法第三十三條第五款規定罰金刑為新臺幣一千元
    以上，以百元計算之，而修正前則規定罰金為一元以上，且
    以銀元為計算單位，經依罰金罰鍰提高標準條例第一條前段
    ，以及現行法規所定貨幣單位折算新臺幣條例第二條規定折
    算後，罰金刑則為新臺幣三十元以上，經比較新、舊法之結
    果，修正後之法律並未較有利於行為人。且被告所犯刑法第
    二百七十七條第一項之傷害罪當中關於罰金刑之規定，經刑
    法施行法第一條之一將其貨幣單位修正為新臺幣，並提高數
    額為三十倍，經比較修正前、後之規定，亦無修正後規定有
    利於行為人之情形。
  (二)關於易科罰金折算標準部分，本件被告行為時之刑法第四十
    一條第一項前段規定：「犯最重本刑為五年以下有期徒刑以
    下之刑之罪，而受六個月以下有期徒刑或拘役之宣告，因身
    體、教育、職業、家庭之關係或其他正當事由，執行顯有困
    難者，得以一元以上三元以下折算一日，易科罰金。」而被
    告行為時之易科罰金折算標準，即修正前罰金罰鍰提高標準
    條例第二條規定（現已刪除），就其原定數額提高為一百倍
    折算一日，則本件被告行為時之易科罰金折算標準，應以銀
    元一百元以上三百元以下折算一日，經折算為新臺幣後，應
    以新臺幣三百元以上九百元以下折算為一日。惟九十五年七
    月一日修正公布施行之刑法第四十一條第一項前段則規定：
    「犯最重本刑為五年以下有期徒刑以下之刑之罪，而受六個
    月以下有期徒刑或拘役之宣告者，得以新臺幣一千元、二千
    元或三千元折算一日，易科罰金」。經比較修正、前後之易
    科罰金折算標準，適用修正後之法律，並無有利於被告之結
    果。
  (三)關於連續犯之規定，修正前刑法第五十六條規定：「連續數
    行為而犯同一之罪名者，以一罪論。但得加重其刑至二分之
    一。」而修正後刑法則刪除第五十六條之規定，已不得再論
    以一罪。是比較修正前後之規定，修正後法律亦無有利於行
    為人之情況。
  (四)綜合上開比較之結果，九十五年七月一日修正施行之刑法部
    分條文，其適用結果並無有利於被告之情形，依前開法律規
    定，自應適用被告行為時即修正前刑法之相關規定論處。
三、核被告所為，係犯修正前行法第二百七十七條第一項之傷害
    罪。被告先後二次犯行，時間緊接、方法相同，觸犯構成要
    件相同之罪，顯係基於概括犯意反覆為之，為連續犯，應依
    修正前刑法第五十六條規定論以一罪，並加重其刑。爰審酌
    被告素行不佳，前已因公然侮辱及傷害罪經本院分別判處拘
    役十日、三十日確定，此有臺灣高等法院被告前案紀錄表一
    份附卷可參，竟又不顧倫常，對於自己當時之岳母出此惡行
    、惡性非輕、犯後態度不佳，惟告訴人所受傷害輕微、並非
    不可回復之傷害、犯罪所生危害尚非重大，且因與證人甲○○婚姻關係不睦、心情不佳，始為本案犯行，及其生活狀況
    與智識程度等一切情狀，量處如主文所示之刑，並諭知易科
    罰金之折算標準，以示儆懲。
據上論斷，應依刑事訴訟法第四百五十二條、第二百九十九條第
一項前段，刑法第二條第一項前段，修正前刑法第五十六條、第
二百七十七條第一項、第四十一條第一項前段，罰金罰鍰提高標
準條例第一條前段，修正前罰金罰鍰提高標準條例第二條，現行
法規所定貨幣單位折算新臺幣條例第二條，判決如主文。
本案經檢察官黃于真到庭執行職務
中    華    民    國    95    年    11    月    15    日
                  刑事第七庭審判長法  官  梁耀鑌
                                  法  官  許泰誠
                                  法  官  余明賢
以上正本證明與原本無異。
如不服本判決，應於判決送達後10日內向本院提出上訴狀（應抄
附繕本）。告訴人或被害人如對於本判決不服者，應具備理由請
求檢察官上訴，其上訴期間之計算係以檢察官收受判決正本之日
期為準。
                                  書記官  葉潔如
中    華    民    國    95    年    11    月    15    日
附錄本案論罪科刑法條全文
修正前中華民國刑法第277條第1項
傷害人之身體或健康者，處3年以下有期徒刑、拘役或1千元以下
罰金。


司法院資訊處製作；財團法人民間司法改革基金會備份。
